【裁判字號】    95,簡上,149
【裁判日期】    951227
【裁判案由】    違反商標法
【裁判全文】
臺灣臺北地方法院刑事判決             95年度簡上字第149號
公  訴  人  臺灣臺北地方法院檢察署檢察官
上  訴  人
即  被  告  甲○
選任辯護人  陳冠宇律師
上列上訴人即被告因違反商標法案件，不服本院民國95年05月29
日95年度簡字第1624號第一審判決（臺灣臺北地方法院檢察署檢
察官聲請簡易判決處刑聲請書案號：95年度偵字第2602號），提
起上訴，本院管轄第二審之合議庭判決如下：
    主  文
原判決撤銷。
甲○共同明知為未得商標權人同意，於同一商品，使用近似於其
註冊商標而有致相關消費者混淆誤認之虞之商品而販賣，處拘役
伍拾日，如易科罰金以銀元參佰元即新臺幣玖佰元折算壹日。扣
案仿冒如附表所示商標之汽車座椅壹件沒收。
    事  實
一、甲○明知如附表所示之「BRIDE」商標圖樣，業經王厚仁向
    經濟部智慧財產局申請商標註冊，取得商標專用權，指定使
    用於燃料箱蓋、機油箱蓋、汽車座椅等商品，並於民國94年
    12月07日轉讓該商標專用權予乙○○（乙○○再於95年06月
    間轉讓予日商堤資股份有限公司），現仍在專用期間，未經
    商標專用權人同意或授權，不得擅自於同一商品，使用相同
    或近似之註冊商標，或明知係上開商品而販賣；竟仍與已成
    年之「顧瑞峰」基於共同販賣近似商標商品以營利之犯意聯
    絡，由「顧瑞峰」於民國94年12月中旬某日，購入使用均相
    同之由左向右橫書英文「BRIDE 」、僅字體不同之近似於附
    表所示註冊商標圖樣之汽車座椅1 件後，隨即由甲○利用其
    向臺灣雅虎奇摩拍賣網站申請之wei0000000帳號，在該拍賣
    網站張貼販售上開汽車座椅之訊息，擬以新臺幣1萬8,000元
    之價格，販售與不特定顧客牟利，有致相關消費者混淆誤認
    之虞，並於有買家表示有意願購買後，與買家相約在臺北縣
    新店市○○路○段147號前取貨，所得再由甲○與「顧瑞峰」
    朋分。嗣經乙○○在該拍賣網站上發現甲○張貼之拍賣訊息
    ，報警佯裝買家與甲○相約於95年01月10日12時許在上開處
    所交易而查獲，並扣得仿冒如附表所示商標之汽車座椅1件
    。
二、案經乙○○訴由臺北縣政府警察局新店分局報告臺灣臺北地
    方法院檢察署檢察官偵查起訴。
    理  由
一、訊據上訴人即被告甲○固坦承有共同販售前述汽車座椅1 件
    之事實，但矢口否認有何違反商標法犯行，辯稱：
  (一)被告所販賣之汽車座椅，其上雖標示「BRIDE」之英文單字
    圖樣，但仔細觀察該圖樣與附表之商標圖樣，即可知二者並
    不相同，此可由告訴人乙○○事後另外再以被告所販賣之汽
    車座椅之「BRIDE」圖樣申請註冊而獲准即可明瞭。
  (二)被告目前尚在就學，第一次利用網路拍賣賺取微薄零用，所
    販賣之汽車座椅僅有1 件，被告並無足夠機會、經驗及能力
    分辨「顧瑞峰」所交付之汽車座椅是否為仿冒商標之商品，
    難謂有明知之直接故意，被告在警局及原審之自白不具真實
    性等語。
二、經查：
  (一)附表所示之「BRIDE 」商標圖樣，業經王厚仁向經濟部智慧
    財產局申請商標註冊，取得商標專用權，指定使用於燃料箱
    蓋、機油箱蓋、汽車座椅等商品，於94年12月07日轉讓商標
    專用權予告訴人乙○○，現仍在商標專用期間之情，有商標
    註冊證、94年9月23日（94）智商0970字第09480390800號函
    、具結書、商標權移轉契約書附卷可考（分別見95年度偵字
    第2602號卷第46、21至25頁）。
  (二)被告甲○有於事實欄所載之時、地與「顧瑞峰」共同販賣扣
    案之汽車座椅等情，業據被告供承不諱外，亦經告訴人乙○
    ○於警詢及偵查中之指訴明確（見同上偵卷第7、8、44、45
    頁），復有違反商標法查扣物估價表、拍賣網站列印資料、
    扣案物品照片在卷可憑（見同上偵卷第27至33頁，95年度簡
    字第1624號卷第9頁，本院卷第7頁），且有扣案汽車座椅1
    件可資佐證。
  (三)被告固辯稱其非明知扣案汽車座椅為仿冒商標商品云云，惟
    被告於警詢時自承：「我知道所販賣之印有『BRIDE 』之汽
    車座椅，是仿冒他人商標之商品，是我朋友顧瑞峰告訴我的
    」等語（見同上偵查卷第10、11頁），並於原審準備程序時
    陳稱：「我承認檢察官起訴之犯罪事實……我沒有意見。」
    等語（見本院95年度易字第889 號卷第18頁），且據告訴人
    乙○○於檢察官偵查中陳稱：「扣案汽車座椅的式樣我也有
    生產，我給通路的價格是35,000元一個。」等語（見同上偵
    卷第44頁），則為被告販售價格的二倍，足認被告確實知悉
    其所販賣者係仿冒商標之商品，被告雖否認其上開陳述之真
    實性，惟並未否認該等陳述之任意性，是其事後翻異前詞否
    認犯行，尚難採信。
  (四)按被告所共同販賣之扣案汽車座椅上使用之「BRIDE 」文字
    ，與附表所示之「BRIDE 」商標圖樣，均為由左向右橫書英
    文「BRIDE 」字樣，二者文字、發音、書寫、及排列方式均
    相同，僅字體顏色深淺與字型樣式略有不同，於異時異地隔
    離觀察，在外觀、觀念及讀音尚難謂無使消費者產生混淆誤
    認之虞，自屬近似之商標無疑。
  (五)綜上所述，被告所辯，應屬卸責之詞，不足採信，本件事證
    明確，其犯行應堪認定，應予依法論科。
三、按刑法於94年2月2日修正公布，95年7月1日施行，修正後第
    2條第1項規定，「行為後法律有變更者，適用行為時之法律
    。但行為後之法律有利於行為人者，適用最有利於行為人之
    法律。」係規範行為後法律變更所生新舊法律比較適用之準
    據法，於新法施行後，應適用新法第2條第1項之規定，為「
    從舊從輕」之比較；比較時應就罪刑有關之共犯、未遂犯、
    想像競合犯、牽連犯、連續犯、結合犯，以及累犯加重、自
    首減輕暨其他法定加減原因（如身分加減）與加減例等一切
    情形，綜其全部罪刑之結果而為比較，最高法院95年度第8
    次刑庭會議決議可資參照，經查修正後刑法第33條第5 款將
    罰金刑定為「新臺幣一千元以上，以百元計算之」等規定，
    則所得科處之罰金刑最低為新臺幣1 千元，惟依被告行為時
    即修正前刑法第33條第5款規定之罰金最低額1元計算，換算
    為新臺幣後，最低額僅新臺幣3元。比較修正前、後之刑罰
    法律，以行為時即修正前之法律較有利於被告，自應適用修
    正前刑法之相關規定。
四、核被告所為，係犯商標法第82條之明知為近似他人商標商品
    而販賣罪。被告甲○與「顧瑞峰」就販賣近似商標商品犯行
    ，有犯意聯絡及行為分擔，為共同正犯。原審據以論科，固
    非無見，然原判決未審酌被告與「顧瑞峰」間是共同正犯，
    以及原判決於主文中諭知被告係犯販賣仿冒商標商品罪，於
    理由中又認被告係犯意圖販賣而陳列仿冒商品罪，且未及比
    較新舊法律之適用，均有未洽，是被告上訴意旨否認犯行，
    指摘原判決不當，雖無理由，然原判決既有上開可議之處，
    即屬無可維持，應由本院予以撤銷改判。爰審酌商標有辨識
    商品來源功用，權利人須經過相當時間並投入大量資金於商
    品行銷及品質改良，始使該商標具有代表一定品質效果，被
    告為貪圖利益，販賣近似告訴人商標圖樣之商品，影響商標
    權人之權益，復參酌本件查扣仿冒商標商品之數量及價值，
    被告否認犯行之態度，及其品行、犯罪動機、目的、手段、
    行為次數、生活狀況、智識程度、犯罪所得之利益及所生之
    損害等一切情狀，量處如主文第二項所示之刑，又被告行為
    時之刑法第41條第1項前段規定：「犯最重本刑為5年以下有
    期徒刑以下之刑之罪，而受6 個月以下有期徒刑或拘役之宣
    告，因身體、教育、職業、家庭之關係或其他正當事由，執
    行顯有困難者，得以1元以上3元以下折算1 日，易科罰金。
    」，且依修正前罰金罰鍰提高標準條例第2 條前段（現已刪
    除）之規定，將上開易科罰金之折算標準就其原定數額提高
    為1百倍折算1日，是被告行為時之易科罰金折算標準，應以
    銀元1百元至3百元折算1 日，經折算為新臺幣後，應以新臺
    幣3百元至9百元折算為1 日，惟95年7月1日施行之刑法第41
    條第1項前段則規定：「犯最重本刑為5年以下有期徒刑以下
    之刑之罪，而受6 個月以下有期徒刑或拘役之宣告者，得以
    新臺幣1千元、2千元或3千元折算1日，易科罰金。」，經比
    較修正前後規定之結果，應認修正後之法律並非較有利於被
    告，依修正後刑法第2條第1項之規定，自應適用行為時之法
    律即修正前之刑法第41條第1 項前段規定，定其易科罰金之
    折算標準。又扣案之仿冒附表所示商標圖樣之汽車座椅1 件
    ，不問屬於犯人與否，爰依商標法第83條之規定宣告沒收之
    。
據上論斷，應依刑事訴訟法第455條之1 第1項、第3項、第369條
第1項前段、第364條、第299條第1項前段，商標法第82條、第83
條，刑法第11條前段、第2條第1項前段、第28條、修正前刑法第
41條第1項前段，修正前罰金罰鍰提高標準條例第2條，現行法規
所定貨幣單位折算新臺幣條例第2條，判決如主文。
本案經檢察官郭昭吟到庭執行職務。
中    華    民    國    95    年    12    月    27    日
                  刑事第五庭審判長法  官  黃程暉
                                  法  官  高偉文
                                  法  官  賴秀蘭
以上正本證明與原本無異。
不得上訴。
                                  書記官  陳惠娟
中    華    民    國    96    年    1     月    4     日
附錄本案論罪科刑法條：
商標法第82條：
明知為前條商品而販賣、意圖販賣而陳列、輸出或輸入者，處一
年以下有期徒刑、拘役或科或併科新臺幣5萬元以下罰金。


司法院資訊處製作；財團法人民間司法改革基金會備份。
